臺灣士林地方法院民事判決　九十年度訴字第一五○一號
　　原　　　告　乙○○
　　被　　　告　甲○
右當事人間損害賠償事件，本院判決如左：
    主    文
被告應給付原告新台幣壹拾萬元。
原告其餘之訴駁回。
訴訟費用由被告負擔十分之一，餘由原告負擔。
本判決於原告以新台幣萬伍仟元供擔保後，得假執行。
原告其餘假執行之聲請駁回。
    事實及理由
壹、程序方面：
    按「關於由侵權行為而生之債，依侵權行為地法。」涉外民事法律適用法第九條
    第一項前段定有明文。本件兩造均為美國籍人民，因侵權行為之法律關係涉訟，
    屬涉外民事法律事件，其侵權行為地在台北市士林區○○○路○段八十八號地下
    室內，依前揭法條規定，自應適用侵權行為地法，即中華民國法律，核先敘明。
貳、實體方面：
一、原告起訴主張：被告於民國八十九年十二月三十日下午四時三十分許，在台北市
    士林區○○○路○段八八號地下室「天母國際聯誼會」之健身房內運動，因見其
    毛巾被丟在地上之細故而與亦在該健身房運動之原告發生爭執。其竟基於傷害之
    犯意，以徒手及腳踹等方式，毆打原告，致原告受有右眼眶瘀傷四×四公分、右
    下眼瞼裂傷０‧五公分、左臉瘀傷五×五公分、前胸瘀傷三×三公分、上背擦傷
    五×三公分、上背瘀傷六×三公分、右肘擦傷三×三公分、左手第四、五指裂傷
    各０‧五公分之傷害，並於前額留有鞋印四×五公分，爰依民法第一百九十五條
    第一項之規定，請求被告給付新台幣（以下同）一百萬元之精神慰藉金，及為以
    供擔保為條件之假執行宣告。
二、被告則以：被告並未出手毆打原告，是原告打被告，在刑事庭中證人所述前後不
    同，難以採信，且原告請求被告給付精神上損害賠償應該要有證據等語置辯。
三、原告主張於右揭時、地遭被告徒手毆傷之事實，有原告於偵查中所提台北市立陽
    明醫院八十九年十二月三十日八九診字第０００三號甲種診斷書一份、照片四幀
    在卷可憑，被告雖否認有毆打原告之行為，惟查：
    (一)被告於警局偵訊、檢察官偵查中已自承：因為原告講話侮辱人，因此伊與原告
      始互相打起來（見臺灣士林地方法院檢察署九十年度偵字第一五五○號偵查卷
      第十三頁反面、第十四頁）、原告與伊扭打在一起（見偵查卷第二十七頁背面
      、第四十四頁背面）等語。且經證人即天母國際聯誼會健身教練洪琦雰證稱：
      「‧‧‧我看到的時候是甲○先生正用腳踹乙○○的臉，‧‧‧」（見偵查卷
      第十五頁背面）、「‧‧‧當時是甲○一個人以腳踹乙○○，並以手打他，‧
      ‧‧」（見偵查卷第四十二頁背面）、「他（按指被告甲○）在葉的左邊蹲跪
      著打他。」（見偵查卷第四十四頁背面）、「（請描述當時情況？〈用圖描述
      你及被告二人當時位置〉）我從舞蹈教室走出來，有很多會員，我面向桌子在
      聊天，我聽到人撞到機器聲音時，就看到兩個人已經扭打在一起。葉先生上半
      身卡在機器下面，面朝上，林先生在機器上面。」、「（你說扭在一起是什麼
      意思？）我看到時，他們已經倒下來了。林先生面朝著葉先生，在葉先生右邊
      ，他是跪站姿，打葉先生，葉先生有擋但是不確定是否有反擊。」、「（你看
      到時他們是扭打在一起？）他們是兩個人抱在一起倒下來，後來林先生半跪在
      旁邊。」、（見偵查卷第十五頁反面、第四十二頁反面、第四十四頁反面、本
      院九十年度易字第四五三號刑事卷第四十五頁）等語。另一目擊證人林淵荃於
      本院刑事庭審理時結證稱：「‧‧‧因為我認識林先生，所以我叫林先生不要
      打了。‧‧‧」（見本院前揭審理卷第四十八頁）。證人即當時在場之JOHNNY
      YEN WEN CHEN於九十年九月三日本院刑事庭審理時結證稱：（你們運動後，被
      告葉及林發生事故的經過？〈利用紙筆輔助說明〉毛巾在椅背上面，後來毛巾
      滑到地上，後來有一個人好像是被告林或他弟弟說，你這樣是不禮貌的，我們
      會打你，我跟他說對不起，後來葉在旁邊聽到，就覺得我沒錯，不用道歉，被
      林聽到，他覺得不高興。當時我站在旁邊，葉先生躺在凳子上舉槓鈴，後來有
      一位林先生不高興，就把他推到地上，有打一拳，我認不出來是哪一位林先生
      ，他們長得很像，葉倒在地上，他們就打在一起，因為葉在槓鈴下面，我就把
      槓鈴拿走，另外一個林先生跑過來，我就去擋他，葉先生被壓在器材裡面，整
      個人被推擠到凳子裡面。後來舞蹈教室很多人跑出來看，另外一個林先生可能
      誤會我要幫葉，所以跑過來，我在擋他，另外一個林先生就跪在器材旁邊一直
      打他 (指乙○○)。我看到他 (指甲○)主要徒手打他，我看到葉肚子被踢一腳
      。」、「（你看到他們兩人打起來，狀況如何？）我只看到葉先生一個人被打
      。」（見本院刑事卷第五十、五十一頁）等語。被告於臺灣高等法院九十年度
      上易字第四○一七號刑事案件審理中，亦供稱：因毛巾被丟在地上起爭執，則
      本件係因被告之毛巾掉落在地上之細故而引發爭端，堪以認定。
    (二)被告雖辯稱證人洪琦雰在本院刑事庭最後一庭改稱當時未看清楚伊有打原告云
      云，惟查證人洪琦雰於本院刑事庭九十年九月三日審理時係證稱：「我看到時
      ，他們已經倒下來了。林先生面朝著葉先生，在葉先生右邊，他是跪站姿，打
      葉先生，葉先生有擋但是不確定是否有反擊。」；（你是否有看到林（指被告
      甲○）踼葉（指原告乙○○）頭？）我沒看到，但是鞋印很清楚。」等詞（見
      本院前揭刑事卷第四十四、五十一頁），證人洪琦雰此一證言亦不足為被告有
      利之認定。被告另辯以證人JOHNNY YEN WEN CHEN 參與毆打伊，所為有利於原
      告之證言不可採。惟查被告於九十年一月五日警局初次偵訊時供稱：「我於八
      十九年十二月三十日下午十七時許，在天母聯誼社的健身房．．．．，起先由
      乙○○先侮辱我，然後拉扯我們兩人就互相打起來了」（見前揭偵查卷第十三
      頁背面），其後於九十年三月十三日檢察官訊問時始稱「他是拿啞鈴打我並拳
      打腳踢，後來啞鈴掉在地上並與我扭打在一起，而他的朋友打我後腦部。」（
      見偵查卷第四十四頁背面），惟證人洪琦雰證稱「我不知道是如何發生打架的
      ，當時於八十九年十二月三十日下午十六時許，我有在場，我看到的時候是甲
      ○先生正在用腳踹乙○○的臉，因當時甲○先生面對我，所以我有看到，另乙
      ○○背對著我，我沒有看到葉先生有無打林先生」（同前偵查卷第十五頁背面
      ）、「（是否看到葉拿啞鈴打甲○？）沒看到。也沒看到葉（書豪）的朋友拉
      啞鈴。」（見偵查卷第四十四頁背面）等語。則被告甲○此一辯解，亦非可採
      。
四、按「不法侵害他人之身體、健康、名譽、自由、信用、隱私、貞操，或不法侵害
    其他人格法益而情節重大者，被害人雖非財產上之損害，亦得請求賠償相當之金
    額。」民法第一百九十五條第一項定有明文。被告不法侵害原告之身體成傷既經
    認定，則原告依民法第一百九十五條第一項之規定，請求被告賠償非財產上之損
    害，即有理由。查原告因受被告毆打，身體受有右眼眶瘀傷四×四公分、右下眼
    瞼裂傷０‧五公分、左臉瘀傷五×五公分、前胸瘀傷三×三公分、上背擦傷五×
    三公分、上背瘀傷六×三公分、右肘擦傷三×三公分、左手第四、五指裂傷各０
    ‧五公分之傷害，並於前額留有鞋印四×五公分之傷害，本院審酌原告於本件傷
    害事件發生時係在學學生，現已畢業，目前無業，正準備升學中，被告目前則亦
    係無業等原告所受傷害、兩造之身分、地位及經濟狀況，認原告請求被告賠償一
    百萬元，自嫌過高，應予核減為一十萬元，方屬公允，逾此數額之請求，為無理
    由，應予駁回。
五、原告陳明願供擔保，聲請宣告假執行，經核其勝訴部分，核無不合，爰酌定相當
    之擔保金額宣告之；其餘假執行之聲請，因訴之駁回而失所附麗，不予准許。
六、據上論結，本件原告之訴為一部有理由，一部無理由，依民事訴訟法第七十九條
    但書、第三百九十條第二項判決如主文。
中　　　華　　　民　　　國　　九十一　　年　　　五　　　月　　 十六　　 日
                                    臺灣士林地方法院民事第二庭
~B法　　　官　許永煌
右為正本係照原本作成。
如對本判決上訴須於判決送達後廿日內向本院提出上訴狀。
中　　　華　　　民　　　國　　九十一　　年　　　五　　　月　　 二十　　 日
~B法院書記官　馮衍燕
